# 关于明股实债

提问人：yuxiaojun0206 时间：2020-11-10 11:00:42
陈版，您好：
在实务中碰到一个问题，烦请您指导下：P集团将全资子公司A100%股权转让给非关联方B，B于 6 月 30 日将转让款付于P集团并且完成工商变更。但是实质A公司仍旧由P集团负责经营管理，但财务账套与资金均由B公司控制。该业务表面上是出售子公司行为，但实质上是融资行为，至融资事项结束P与B按照约定事项及固定利率结算，结算价款附有或有对价（如果未达约定经营指标则由P集团母公司补偿B公司款项）。
个人理解： 1 、看了之前陈老师您对其他明股实债的回复，“B事实上不享有或承担A的经营风险和收益，而是要求保证其投资本金安全和取得固定回报“，倘若按照明股实债处理，在编制合并报表时不应该确认为同控下处置子公司，而是应该确认为一项长期应付款。参照《瑞华研究》 问题4-1-64，接受明股实债投资的问题处理？
2 、但如果发生某些特定恶劣情况下（比如P集团财务状况恶化、不履行赎回条款等），由于其他明股实债基本上都是增资或者转让部分股权，我个人理解之所以100%股权转让，就是B公司可能存在兜底的保护性权利，所以当无法履行赎回条款时是否P集团合并报表应视为同控下处置子公司，且如果存在其他条款确认预计负债。以上两种情况理解是否正确？如果无法确认是否能够履行赎回条款应该按照明股实债还是同控下处置子公司处理？
3 、如果按照明股实债处理P公司单体报表按照合同约定的回购义务的现值确认为长期应付款，但是由于工商已变更但财务报表未体现投资收益的话会不会存在税务风险？

回答人：chenyiwei
1 、对于兜底的保护性权利，一般情况下预期不会行使，仅在发生极其少见的极端情况下才可能用到。这类权利不应作为会计处理的主要考虑和影响因素。
2 、会计处理以会计准则为依据，税务处理以税法规定为依据，两者并不矛盾。